【裁判字號】    97,勞訴,48
【裁判日期】    971031
【裁判案由】    給付工資等
【裁判全文】
臺灣桃園地方法院民事判決              97年度勞訴字第48號
原      告  乙○○
            戊○○
            丁○○
            丙○○
上四人共同
訴訟代理人  李克欣律師
複  代理人  林幼青
被      告  台灣大鬮電子股份有限公司
法定代理人  甲○○
上列當事人間請求給付工資等事件，於民國97年10月16日辯論終
結，本院判決如下：
    主  文
被告應給付原告如附表一「合計應付總金額」欄所示金額及自民
國九十七年十月三日起至清償日止，按週年利率百分之五計算之
利息。
原告其餘之訴駁回。
訴訟費用由被告負擔百分之九十九，餘由原告負擔。
本判決於原告分別以如附表一「應供擔保金額欄」之金額為被告
供擔保後，得假執行。
原告其餘假執行之聲請駁回。
    事實及理由
壹、程序方面：本件被告均未於言詞辯論期日到場，核無民事訴
    訟法第三百八十六條所列各款情形，爰准原告之聲請，由其
    一造辯論而為判決。
貳、實體方面：
一、原告起訴主張：原告乙○○、戊○○、丙○○、丁○○受僱
    於被告（受僱日期如附表一受僱日期欄所示）提供勞務，依
    雙方所訂勞動契約，被告應按月給付原告工資，詎被告自民
    國97年3 月起即積欠工資未發，然原告本與公司共體時艱，
    仍繼續正常上班提供勞務，不料97年4 月份之工資被告仍拒
    不發給。97年5 月7 日，被告竟無預警宣佈暫停營業，並委
    託第三人即和信法律事務所賴玉梅律師寄發律師函予全體員
    工，函中表示被告委稱該公司因資金週轉問題，業於97年5
    月6 日向全體員工宣告暫停營業，被告已委託律師向法院聲
    請破產宣告，於破產程序進行中，將停止一切營業行為，靜
    待法院裁決，所有員工及債權人均不得擅自進入公司，目前
    被告承租之廠房，任何人未經破產管理人之允許均不得進入
    ，如有未經許可而進入者，均涉犯違法侵入他人住宅罪嫌‧
    ‧‧云云，顯見被告已於97年之5 月7 日開始歇業（然原告
    等員工97年5 月7 日仍到職上班）。因被告歇業日前即97年
    3 月、4 月至5 月7 日為止所積欠原告之工資，被告仍有給
    付義務。又被告於97年5 月7 日關廠歇業，並發函禁止原告
    等員工進入公司，顯然已明示拒絕原告等提供勞務，終止雙
    方之勞動契約，本件勞動契約既因被告之歇業而終止，依勞
    動基準法第16條、第17條及勞工退休金條例第12條規定，被
    告應給付預告期間之工資及資遣費，又原告乙○○、戊○○
    、丁○○於今年度尚分別有7 天、9 天、4 天特休假未休完
    ，因不可歸責於原告，以致無法休完，原告自得向被告請求
    未休完之特休假工資。再因勞工退休金條例係自94年7 月1
    日開始施行，故原告之工作年資基數在94年6 月30日前適用
    勞動基準法之規定；自94年7 月1 日後則適用勞工退休金條
    例之規定，詳如附表二所示；再查原告之平均工資，以勞動
    契約終止前最後6 個月內所得工資總額除以6 個月計算（即
    95年1 月至同年6 月間之工資總和除以六），詳如附表一所
    示。為此，爰依兩造間終止前之勞動契約以及勞動基準法第
    16條、第17條與勞工退休金條例第12條規定，請求被告分別
    給付原告如附表一合計應付總金額欄之工資、特別休假工資
    、預告期間工資及資遣費等語，並聲明以：除命供擔保金額
    外，餘均如主文所示。本件被告經合法通知未於言詞辯論期
    日到場，亦未提出書狀作何聲明或陳述。
二、法院判斷：
(一)、按「雇主依第十一條或第十三條但書規定終止勞動契約者，
    其預告期間依左列各款之規定：１. 繼續工作三個月以上一
    年未滿者，於十日前預告之。２. 繼續工作一年以上三年未
    滿者，於二十日前預告之。３. 繼續工作三年以上者，於三
    十日前預告之。勞工於接到前項預告後，為另謀工作得於工
    作時間請假外出。其請假時數，每星期不得超過二日之工作
    時間，請假期間之工資照給。雇主未依第一項規定期間預告
    而終止契約者，應給付預告期間之工資」、「雇主依前條終
    止勞動契約者，應依左列規定發給勞工資遣費：一在同一雇
    主之事業單位繼續工作，每滿一年發給相當於一個月平均工
    資之資遣費。二依前款計算之剩餘月數，或工作未滿一年者
    ，以比例計給之。未滿一個月者以一個月計」勞動基準法第
    16條及第17條定有明文。次按「勞工適用本條例之退休金制
    度者，適用本條例後之工作年資，於勞動契約依勞動基準法
    第十一條、第十三條但書、第十四條及第二十條或職業災害
    勞工保護法第二十三條、第二十四條規定終止時，其資遣費
    由雇主按其工作年資，每滿一年發給二分之一個月之平均工
    資，未滿一年者，以比例計給；最高以發給六個月平均工資
    為限，不適用勞動基準法第十七條之規定。依前項規定計算
    之資遣費，應於終止勞動契約後三十日內發給。選擇繼續適
    用勞動基準法退休金規定之勞工，其資遣費依同法第十七條
    規定發給」勞工退休金條例第12條定有明文。又按「三、工
    資：謂勞工因工作而獲得之報酬：包括工資、薪金及按計時
    、計日、計月、計件以現金或實物等方式給付之獎金、津貼
    及其他任何名義之經常性給與均屬之」、「平均工資：謂計
    算事由發生之當日前六個月內所得工資總額除以該期間之總
    日數所得之金額」、「勞工在同一雇主或事業單位，繼續工
    作滿一定期間者，每年應依左列規定給予特別休假：一、一
    年以上三年未滿者七日。二、三年以上五年未滿者十日。三
    、五年以上十年未滿者十四日。四、十年以上者，每一年加
    給一日，加至三十日為止。」勞動基準法第2 條第3 款前段
    、同條第4 款前段、第38條分別定有明文。又「本法第38條
    之特別休假，依左列規定：三、特別休假因年度終結或終止
    契約而未休者，其應休未休之日數，雇主應發給工資。」勞
    動基準法施行細則第24條第3 款亦有規定。再依據行政院勞
    工委員會79年12月27日台79勞動2 字第2177號函釋「勞工之
    特別休假應在勞動契約有效期間為之，惟勞動契約之終止，
    如係可歸責於雇主之原因時，雇主應發給未休完特別休假日
    數之工資。」故如被告未經預告終止兩造間之勞動契約，自
    應給付預告工資及資遣費，而在終止勞動契約後，原告乙○○、戊○○、丁○○得否請求被告給付特別休假未休之工資
    ，則端視終止契約之原因係否可歸責於雇主而定。
(二)、經查，被告於財務危機浮現後，委由和信法律事務所賴玉梅
    律師寄發律師函予全體員工，函中表示被告因資金週轉問題
    ，業於97年5 月6 日向全體員工宣告暫停營業，被告已委託
    律師向法院聲請破產宣告，於破產程序進行中，將停止一切
    營業行為，靜待法院裁決，所有員工及債權人均不得擅自進
    入公司，目前被告承租之廠房，任何人未經破產管理人之允
    許均不得進入，如有未經許可而進入者，均涉犯違法侵入他
    人住宅罪嫌‧‧‧云云，此有原告所提出之律師函1 紙在卷
    足憑，堪信為真實。顯見被告已於97年之5 月7 日開始歇業
    ，並明示拒絕原告提供勞務，應認被告有默示終止兩造間之
    勞動契約之意思，本件勞動契約既因被告之歇業而終止，則
    原告自得依勞動基準法第16條、第17條及勞工退休金條例第
    12條規定，請求被告給付預告期間之工資及資遣費。又原告
    乙○○、戊○○、丁○○主張渠等於今年度尚分別有7 天、
    9 天、4 天特別休假尚未休完，承前所述，因兩造間之終止
    勞動契約係屬可歸責於被告，以致渠等無法休完特別休假，
    原告乙○○、戊○○、丁○○自得向被告請求未休完之特休
    假工資。再因勞工退休金條例係自94年7 月1 日開始施行，
    故原告之工作年資基數在94年6 月30日前適用勞動基準法之
    規定；自94年7 月1 日後則適用勞工退休金條例之規定，渠
    等年資詳如附表二所示；再查原告之平均工資，以勞動契約
    終止前最後6 個月內所得工資總額除以6 個月計算（即95年
    1 月至同年6 月間之工資總和除以六），詳如附表一所示，
    被告既經合法通知，未於言詞辯論期日到場，亦未提出任何
    主張或陳述以供本院調查，則依據原告所提出之證據，應認
    渠等主張前揭事實為真實。從而，原告依據勞動基準法第16
    條、第17條及勞工退休金條例第12條規定請求被告給付預告
    期間之工資及資遣費，原告乙○○、戊○○、丁○○依據勞
    動基準法施行細則第24條第3 款規定，請求被告給付特別休
    假應休而未休所應給付之工資，均應予准許。
(三)、末按給付無確定期限者，債務人於債權人得請求給付時，經
    其催告而未為給付，自受催告時起，負遲延責任。其經債權
    人起訴而送達訴狀，或依督促程序送達支付命令，或為其他
    相類之行為者，與催告有同一之效力；遲延之債務，以支付
    金錢為標的者，債權人得請求依法定利率計算之遲延利息；
    應付利息之債務，其利率未經約定，亦無法律可據者，週年
    利率為5%，民法第229 條第2 項、第233 條第1 項前段、第
    203 條分別定有明文。本件原告請求被告給付之預告期間工
    資及資遣費與特別休假應休而未休所應給付之工資，均屬無
    確定期限者；又係以支付金錢為標的，則依上揭法律規定，
    被告就其應給付之金額部分，應自催告起始負擔遲延責任，
    原告既無法證明渠等於起訴前曾催告被告給付，則應以原告
    起訴狀繕本送達以代催告之意思表示。從而，原告僅得請求
    自其民事起訴狀繕本送達之翌日即97年10月3 日起至清償日
    止，按法定利率即週年利率5%計算之利息，逾此部分，均屬
    無據，應予駁回。
三、本件原告陳明願供擔保請准宣告假執行，經核並無不合，爰
    酌定如附表一所示應供擔保金額擔保之。
四、結論：原告之訴為一部有理由，一部無理由，依民事訴訟法
    第385 條第1 項前段、第79 條、第85條第1 項前段，第390
    條第2 項，判決如主文。
中    華    民    國    97    年    10    月    31    日
                  民事第三庭    法  官  陳清怡
以上正本係照原本作成。
如對本判決上訴，須於判決送達後20日內向本院提出上訴狀。
中    華    民    國    97    年    10    月    31    日
                                書記官  劉璟佳


司法院資訊處製作；財團法人民間司法改革基金會備份。
